【裁判字號】    99,交抗,228
【裁判日期】    990812
【裁判案由】    聲明異議
【裁判全文】
臺灣高等法院高雄分院刑事裁定         99年度交抗字第228號
抗  告  人
即受處分人  甲○○
上列抗告人因違反道路交通管理處罰條例聲明異議案件，不服臺
灣高雄地方法院中華民國99年4 月30日裁定（99年度交聲字第10
83 號），提起抗告，本院裁定如下：
    主  文
抗告駁回。
    理  由
一、抗告意旨略以：受處分人於民國（下同）98年3 月27日，因
    車輛超速遭員警攔停舉發，因違規單遺失，於一個月之內多
    次去電裁罰中心，接電話小姐告知系統違規資料庫查詢並無
    紀錄，受處分人便不再掛記此事。99年4 月中旬，不禁意至
    老屋戶籍地信箱，始發現有高市交通局裁決聲明異議送達書
    ，始知有此案，乃急往德民路裁罰中心，由櫃台再做電腦查
    詢，始知確認有此案。因不服程序草率，多次電詢皆告知無
    紀錄違規，復因寄達地點未送達本人，而未再做通訊地址送
    達，長達1 年餘，顯見部分人員之專業、敬業、深入查證態
    度精神等，有檢討可議之處，3000元違規逕行舉發事小，但
    延伸出期間工作環節落差，是很嚴重的，爰提出抗告，是否
    有理請審酌云云。
二、本件聲明異議案經本院審理結果，認原審裁定認事用法及諭
    知異議駁回之結論，均無不當，應予維持，並引用第一審裁
    定記載之證據及理由（如附件）。
三、查本件抗告意旨既主張因車輛超速遭員警攔停舉發，不慎遺
    失違規單，顯見本件舉發抗告人超速之違反道路交通管理事
    件通知單，已經員警在違規攔停現場，合法送達與抗告人收
    受甚明，此亦有抗告人在收受通知欄簽名之上開違規通知單
    影本在卷可憑（見原審卷第7頁），抗告人既已合法收受該
    舉發違規通知單，而生送達之效力，無再重新郵務送達該舉
    發違規通知單予抗告人之必要，抗告人已有遵期到場聽候裁
    決之義務，如未到場，原處分機關本有依法裁決之權限，抗
    告意旨以其不慎遺失通知單，而向裁決中心電詢小姐卻告稱
    電腦無此違規紀錄等情，據以爭執上開舉發違規通知單，未
    經合法送達云云，洵非的論，而不可採。況查詢有無交通違
    規紀錄，非僅有以電話詢問裁決中心服務或承辦人員一途，
    尚有其他多種方式可自由查詢（包括利用電腦網路、電話語
    音、書面等），抗告人以向裁決中心電詢，小姐卻告稱電腦
    無此違規紀錄乙節，尚難資為解免本件其超速違規行為責任
    之免責事由。次查，原處分機關於99年3月24日所為本件交
    通違規之裁決，裁決書採郵務送達，於99年4月1日寄送其戶
    籍地址，因未獲會晤抗告人及得受領文書之同居人而留置送
    達，核此乃法定送達方式之一，並未因此即使受處分人對該
    裁決書聲明異議權喪失，此觀抗告人能合法對本件裁決書聲
    明異議即明。至於抗告意旨另以裁決機關未再對其通訊地址
    送達，且前揭舉發違規通知單長達1年餘始裁決，認部分承
    辦人員之專業、敬業、深入查證態度精神等，有檢討可議之
    處云云，與本件舉發違規通知單及裁決書是否合法送達無關
    涉，核非屬適法之抗告理由，併予指明。
四、綜上所述，本件抗告人駕駛汽車行駛於高速公路，行車速度
    超過規定之最高速限（未滿20公里），復未依規定自動繳納
    罰鍰，逾越應到案期限60日以上，原處分機關乃於99年3月
    24日，依道路交通管理處罰條例第33條第1項第1款、第63條
    第1項第1款及違反道路交通管理事件統一裁罰基準表等規定
    ，逕行裁決處異議人新台幣4,500元罰鍰，並記違規點數1點
    ，並無不合，原審因而依道路交通案件處理辦法第19條規定
    ，駁回受處分人之聲明異議，核無違誤，抗告人仍執陳詞提
    起抗告，並無理由，應予駁回。
據上論結，應依道路交通案件處理辦法第26條，刑事訴訟法第41
2條，裁定如主文。
中    華    民    國    99    年    8    月    12   日
                刑事第五庭    審判長法  官  曾永宗
                                    法  官  任森銓
                                    法  官  鍾宗霖
以上正本證明與原本無異。
不得再抗告。
中    華    民    國    99    年    8     月    12    日
                                    書記官  邱麗莉
附件：
臺灣高雄地方法院交通事件裁定        99年度交聲字第1083號
原處分機關  高雄市政府交通局
異  議  人
即受處分人  甲○○  男  民國○○年○月○日生
                    身分證統一編號：Ｚ000000000號
                    住高雄市○○區○○路224號6樓之1
上列異議人因違反道路交通管理處罰條例案件，對於中華民國
99年3 月24日所為之處分（原處分案號：高市交裁字第裁32-Z00
000000號）聲明異議，本院裁定如下：
    主  文
異議駁回。
    理  由
一、原處分意旨略以：異議人即受處分人甲○○於民國98年3 月
    27日上午6 時43分許，駕駛車牌號碼1596-XK 號自小客車，
    在國道三號北向339.1 公里處，因有「汽車行駛高速公路超
    過規定最高速限（未滿20公里）」之違規，經員警當場攔停
    舉發，嗣異議人逾越到案期限60日以上，爰依道路交通管理
    處罰條例第33條第1 項第1 款、第63條第1 項第1 款及違反
    道路交通管理事件統一裁罰基準表等規定，裁罰新臺幣（下
    同）4,500 元，並記違規點數1 點等語。
二、異議意旨略以：異議人於98年3 月27日由高雄居所前往嘉義
    市○○○道三號北上339.1 公里處，因違規超速，致遭攔下
    開取違規單交付，因異議人無任何遭裁罰未繳紀錄，故於違
    規日之後一個月內2 、3 度去電交通違規裁罰仲裁中心詢問
    有否異議人違規紀錄及待繳罰款，接電話小姐均告知電腦系
    統並無此筆違規紀錄，嗣於99年4 月上旬異議人至戶籍地才
    收到裁罰通知單，然異議人實際上不住在戶籍地「高雄市○
    ○區○○路100 巷1 之2 號」，而係居住在「高雄市○○區
    ○○路224 號6 樓之1 」，裁罰通知書自應寄送異議人上開
    居住地，是原處分機關未合法送達通知書，造成異議人延誤
    繳款3,000 元，無端被累加1,500 元至4,500 元，為此聲明
    異議。
三、按汽車行駛高速公路，應依速限標誌指示，高速公路交通管
    制規則第5 條第1 項前段定有明文。次按，汽車行駛於高速
    公路，不遵使用限制、禁止、行車管制及管理事項之管制規
    則，而行車速度超過規定之最高速限者，處汽車駕駛人3,00
    0 元以上6,000 元以下罰鍰，並記違規點數1 點，道路交通
    管理處罰條例第33條第1 項第1 款、第63條第1 項第1 款亦
    有明定。再依違反道路交通管理事件統一裁罰基準表規定，
    違反上開規定之駕駛人，而其所駕駛之交通工具係小型車，
    且逾越應到案期限60日以上，繳納罰鍰或逕行裁決處罰者，
    處罰鍰4,500 元，合先敘明。
四、經查：
（一）異議人於98年3 月27日上午6 時43分許，駕駛上開自小客
      車，在國道三號北向339.1 公里處，因「汽車行駛高速公
      路超過規定最高速限（未滿20公里）」違規，經警攔停舉
      發等情，有內政部警政署國道公路警察局Z00000000 號舉
      發違反道路交通事件通知單影本1 紙在卷可稽（見本院卷
      第7 頁），復為異議人所是認（見卷附之聲明異議狀）。
      故異議人確有如舉發違反道路交通管理事件通知單所載之
      違規事實，應可認定。
（二）又異議人於上開違規當時，經員警攔停，製作舉發通知單
      後，當場交付異議人簽收乙節，亦據異議人陳明在卷（見
      卷附之聲明異議狀），並有經異議人在「收受人簽章欄」
      親自簽名之上開舉發通知單影本1 份在卷可憑（參本院卷
      第7 頁），足見本件舉發通知單業已於98年3 月27日合法
      送達於異議人，已臻明確，異議人猶執前詞辯稱舉發通知
      書未合法送達云云，洵無可採。
五、綜上所述，原處分機關以異議人駕駛汽車行駛於高速公路，
    行車速度超過規定之最高速限（未滿20公里），復未依規定
    自動繳納罰鍰，逾越應到案期限60日以上，乃於99年3 月24
    日依道路交通管理處罰條例第33條第1 項第1 款、第63 條
    第1 項第1 款及違反道路交通管理事件統一裁罰基準表，逕
    行裁決處異議人4,500 元罰鍰，並記違規點數1 點，依前揭
    說明自屬適法有據，異議人之異議，洵無理由，應予駁回。
據上論斷，應依道路交通案件處理辦法第19條，裁定如主文。
中    華    民    國    99    年    4     月    30    日
                    交通法庭  法  官  洪培睿
以上正本證明與原本無異。
如不服本裁定，應於收受送達後5 日內向本院提出抗告狀。
中    華    民    國    99    年    4     月    30    日
                              書記官  秦富潔

司法院資訊處製作；財團法人民間司法改革基金會備份。
